【裁判字號】    95,易,1210
【裁判日期】    950630
【裁判案由】    侵占
【裁判全文】
臺灣板橋地方法院刑事判決              95年度易字第1210號
聲  請  人  臺灣板橋地方法院檢察署檢察官
被      告  甲○○
上列被告因侵占案件，經檢察官聲請簡易判決處刑（95年度撤緩
偵字第95號），本院認不得以簡易判決處刑，改依通常程序審理
，並判決如下：
    主  文
本件免訴。
    理  由
一、聲請簡易判決處刑書意旨略以：被告甲○○於民國92年8 月
    間某日，在其出租予他人址設屏東縣屏東市菸廠西巷74號之
    房屋內，取得姓名年級不詳承租人所遺留在屋內之車牌號碼
    XE -6187號車牌（該車牌係乙○○所有，於85年間在高雄市
    苓雅區○○○路49巷56號前，遭不詳人士所竊取）2 面，竟
    意圖為自己不法之所有，予以侵占入己，並將該車牌懸掛於
    其所有車號P4-7538 號自小客貨車上。嗣於94年3 月10日上
    午9 時30分許，在台北縣新莊市○○路41號前，為警當場查
    獲，並起出車牌2 面（聲請簡易判決處刑書誤載為乙面），
    因認被告涉有刑法第335 條第1 項之侵占罪嫌等語。
二、按刑法上之侵占罪係以意圖為自己或第三人不法之所有，擅
    自處分自己持有他人所有之物，或變易持有之意思而竟為所
    有人行為，為其成立要件，故行為人侵占之物，必先有法律
    或契約之原因在其合法持有中者為限，否則，如其持有該物
    ，係因詐欺、竊盜或其他非法原因而持有，縱其加以處分，
    自不能論以該罪，最高法院92年度台上字第1821號判決意旨
    參照。本件聲請簡易判決處刑書認被告涉有刑法第335條第1
    項之侵占罪嫌，無非以被告自白、被害人乙○○於警詢中之
    指證、贓物認領保管單、現場照片4 幀為其論據。然查：訊
    據被告雖不否認於上開時、地遭警查獲時，已將XE-6187 號
    車牌懸掛在其所有上開自小客貨車上，惟其自始至終均以上
    開2面車牌乃係其於92年8月間收回出租之房屋後，發現房客
    遺留在其出租之房屋內，並非係房客所交付等語，則被告取
    得上開2 面車牌純因房客不續租後遺留在所承租房屋內，衡
    諸社會常情，承租人於租賃期間屆滿不繼續承租時，將物品
    遺留在所承租之房屋內而他遷，應係不願繼續持有該遺留物
    ，是以被告持有上開2 面車牌，理應非基於房客所賦予任何
    法律上或契約上之原因而合法持有，被告自無法就房客所持
    有之上開2 面車牌有易持有之意思而逕為所有人之行為；又
    上開2 面車牌既係被害人乙○○於85年間在高雄市苓雅區○
    ○○路49巷56號前遭不詳人士所竊取，無論上開2 面車牌是
    否曾由被告之房客輾轉持有中，對被害人乙○○而言，上開
    2 面車牌屬遺失物之本質不受影響，則被拾獲上開2 面車牌
    ，並將之懸掛在上開P4-7538 號自小客貨車上，自有意圖為
    自己不法之所有而侵占遺失物之行為（聲請簡易判決處刑書
    已認無積極證據證明被告有竊盜之行為）。至於被害人乙○
    ○所為指述，適足以證明上開2 面車牌為遺失物，而贓物認
    領保管單，僅為被害人乙○○領回上開2 面車牌之證明資料
    ，現場照片4 幀亦僅證明被告曾將上開2 面車牌懸掛於上開
    P4-7538 號自小客貨車上，在在均不足以認定被告係有法律
    上或契約上原因而合法持有上開2 面車牌，並予以侵佔入己
    。從而，被告所為，係犯刑法第337 條之侵占遺失物罪，聲
    請簡易判決處刑書認被告所犯係刑法第335 條第1 項之侵占
    罪，自有誤會，並經蒞庭檢察官當庭更正在案，此有訊問筆
    錄存卷可參。
三、按案件時效已完成者，應諭知免訴之判決，且得不經言詞辯
    論為之，刑事訴訟法第302 條第2 款、第307 條分別定有明
    文；又刑法第337 條規定：「意圖為自己或第三人不法之所
    有，而侵占遺失物、漂流物或其他離本人所持有之物者，處
    500元以下罰金」。再法定刑為拘役或罰金者，其追訴權因1
    年內不行使而消滅；前項期間自犯罪成立之日起算，此觀刑
    法第80條第1項第5款、第2項前段規定至明。
四、查本件被告一致之供述係其於92年8 月收回出租之房屋後，
    拾獲房客遺留在其出租房屋內之上開2 面車牌，遂將之攜帶
    至台北縣泰山鄉○○路160 巷6 號4 樓，並於92年10 月 懸
    掛在上開P4-7538 號自小客貨車上等語，此一懸掛車牌時間
    既在被害人遭竊之85年間之後，核與常情尚屬不悖，且在無
    任何積極證據證明被告侵占遺失物之時間情況下，依罪證有
    疑，利歸被告原則，自應認被告侵占上開2 面車牌時間為92
    年10月間無誤。從而，被告侵占上開被害人遺失物之犯罪時
    間，既係在92年10月間，故依上開規定，其追訴權時效為1
    年，且本件於上開期間內並無刑法第83 條 所定時效停止原
    因存在，故最遲至93年10月間，本件追訴權時效即已完成，
    惟本件被告遲至94年3 月10日上午9 時30分許，始為警當場
    查獲，此有台北縣政府警察局新莊分局搜索扣押筆錄附卷可
    考，亦為聲請簡易判決處刑書所詳載，顯已逾追訴權時效期
    間，爰不經言詞辯論，自應諭知免訴之判決。又刑事判決得
    就起訴之犯罪事實變更檢察官起訴所引應適用之法條者，以
    科刑或免刑判決為限，檢察官以殺人未遂起訴，經原審審理
    結果，認為被告所犯實為傷害罪，未經合法告訴，則於判決
    理由欄敘明其理由逕依刑事訴訟法第303 條第3 款諭知不受
    理判決即可，尚無適用同法第300 條之餘地，亦有最高法院
    71 年 度台上字第6600號判決意旨可資參照。本件既經蒞庭
    檢察官當庭更正，且非屬科刑或免刑判決，自無庸變更起訴
    法條。末按刑事訴訟法第451 條第1 項、第3 項規定，聲請
    簡易判決處刑者，與起訴有同一之效力，本件既應諭知免訴
    判決，依刑事訴訟法第452 條之規定，即不能逕依簡易判決
    處刑而應改依通常程序審判，併予敘明。
據上論斷，依刑事訴訟法第452 條、第302 條第2 款、第307 條
，判決如主文。
中    華    民    國    95    年    6    月    30     日
                    刑事第三庭審判長法  官  李麗玲
                                    法  官  鄧雅心
                                    法  官  張兆光
上正本證明與原本無異。
如不服本判決，應於判決送達後10日內向本院提出上訴狀。
                                    書記官  周百川
中    華    民    國    95    年    6    月    30     日


司法院資訊處製作；財團法人民間司法改革基金會備份。
